臺灣士林地方法院民事裁定
110年度司監宣字第23號
聲  請  人  程惠玲  

上列聲請人聲請選任受監護宣告人特別代理人事件，本院裁定如
下：
    主  文
選任劉錦鳳（女、民國00年00月0日生、身分證統一編號：Z0000
00000號）於受監護宣告人程光（男、民國00年0月0日生、身分
證統一編號：Z000000000號）辦理被繼承人劉錦雲之遺產分割事
宜時，為受監護宣告人程光之特別代理人。
聲請程序費用新臺幣壹仟元由受監護宣告之人程光負擔。
    理  由
一、聲請意旨略以：聲請人為受監護宣告人程光之女及監護人，
    受監護宣告人之配偶劉錦雲於民國110年10月1日過世，因聲
    請人與受監護宣告人同為被繼承人劉錦雲之繼承人，辦理遺
    產分割事宜時與受監護宣告人利益相反，依法不得代理受監
    護宣告人辦理被繼承人之遺產分割事宜，爰請求選任劉錦鳳
    為受監護宣告人程光之特別代理人等語。
二、按監護人於監護權限內，為受監護宣告之人之法定代理人。
    監護人之行為與受監護宣告之人之利益相反或依法不得代理
    時，法院得因監護人、受監護宣告之人、主管機關、社會福
    利機構或其他利害關係人之聲請或依職權，為受監護宣告之
    人選任特別代理人，民法第1113條、第1098條定有明文。又
    民法第1098條第2 項所定「依法不得代理」係採廣義解釋，
    包括民法第106 條禁止自己代理或雙方代理之情形，以及其
    他一切因利益衝突，法律上禁止代理之情形而言。
三、經查，聲請人之上開主張，業據提出同意書、本院108 年度
    監宣字第75號裁定及其確定證明書、本院家事庭通知、戶籍
    謄本、遺產稅免稅證明書、安養中心契約、繼承系統表、遺
    產分割協議書等件為證。準此，聲請人既係受監護宣告人之
    監護人，又與渠等同為繼承人，若仍代理受監護宣告人分割
    被繼承人之遺產，將形成自己代理之情形，應為法律所禁止
    ，是就被繼承人之遺產繼承分割事宜，足認有為受監護宣告
    人選任特別代理人之必要。又聲請人聲請選任被繼承人之妹
    妹劉錦鳳為特別代理人，本院審酌劉錦鳳為受監護宣告人之
    小姨子，彼此間具有一定之親誼及信賴關係，且其於聲請人
    所述辦理遺產繼承分割事件中，並非繼承人或具其他利害關
    係，亦無不適或不宜擔任該受監護宣告人特別代理人之消極
    原因，堪信由其擔任受監護宣告人之特別代理人，對其權益
    應可善盡保護之責任。又核其分割協議書內容，雖受監護宣
    告人未取得不動產，惟已為受監護宣告人保留超過其應繼分
    所應得價值之現金，分割方式尚稱公允合理且並無不利於受
    監護宣告人之情事。又關係人劉錦鳳亦同意擔任該職務，此
    有其出具之同意書1件在卷可憑。復經聲請人、關係人於110
    年12月28日到庭陳述明確。從而，就該受監護宣告人對於被
    繼承人之遺產繼承分割事件，准依聲請人之聲請，選任劉錦
    鳳為受監護宣告人之特別代理人，爰裁定如主文所示。又特
    別代理人自應就其等所代理之遺產繼承、分割等事宜，為受
    監護宣告人謀求公平與最佳利益，否則如因故意或過失，致
    生損害於受監護宣告人時，即應負賠償責任，併予敘明。
四、依家事事件法第164 條第2 項，裁定如主文。
五、如不服本裁定，應於裁定送達後10日內，以書狀向本院提出
    抗告狀，並繳納抗告費新臺幣1,000 元。
　　
中　　華　　民　　國　　111 　年　　1 　　月　　4 　　日
                  家事庭司法事務官